臺灣雲林地方法院刑事判決　　　　　　　 92年度訴字第420號
公　訴　人　臺灣雲林地方法院檢察署檢察官
被　　　告　庚○○
選任辯護人　林再輝律師
　　　　　　王英傑律師
被　　　告　丁○○
選任辯護人　洪秀一律師
上列被告等因違反商業會計法等案件，經檢察官提起公訴（91年
度偵字第3846號、92年度偵字第2755號），本院判決如下：
    主  文
庚○○、丁○○均無罪。
    理  由
一、公訴要旨：
（一）公訴事實：
    己○○（本院另行通緝中）係佳聯有線電視股份有限公司（
    下稱佳聯公司）之實際負責人，庚○○自民國89年4 月初起
    擔任佳聯公司之總經理，統籌佳聯公司各項業務，丁○○係
    佳聯公司之董事長，3 人均屬公司法所規定之公司負責人及
    商業會計法上之商業負責人。緣於88年間，佳聯公司先與佳
    聯有線播送系統股份有限公司（下稱佳聯播送系統公司）及
    耀升有線播送系統股份有限公司（下稱耀升播送系統公司）
    進行實質合併，合併後以佳聯公司為存續公司，再於88年9
    月30日，與雲林有線電視股份有限公司（下稱雲林有線公司
    ，代表雲林民主有線播送系統股份有限公司【下稱雲林民主
    播送系統公司】），先各增資至新臺幣（下同）330,000,00
    0 元之資本再交換持股，佳聯公司再增資，形式上以購買雲
    林有線公司資產之方式，達成5 家實質合併之目的，所有員
    工隨即於同年10月1 日，統一至雲林縣虎尾鎮○○路66號之
    佳聯公司辦公，並以「聯合公司」之名義製作合併後89年度
    之會計帳，以達統收、統支之目的，因被合併之4 家公司並
    未同時向稅捐單位辦理稅籍之註銷登記，暨佳聯公司尚未經
    過主管機關之查驗，名義上不能有營業收入，故對外形式上
    仍需以被合併之公司名義，各別申報營業收入等，乃於合併
    後在佳聯公司財務部規劃下，另製作5 家公司之外帳，個別
    向雲林稅捐稽徵處申報營業稅。詎己○○、庚○○、丁○○
    共同基於違反商業會計法與稅捐稽徵法之概括犯意聯絡與行
    為之分擔，明知由丁○○所提供其於亞太商業銀行斗六分行
    （已改名為復華商業銀行股份有限公司斗信分行）所開設之
    000000-0及及000000-0帳戶，及玉山銀行斗六分行所開設00
    00000000000 號（起訴書誤為000000-0）等3 個私人帳戶，
    供佳聯公司之出納辛○○（已另由檢察官為緩起訴處分）使
    用，並指示辛○○將自89年1 月份起至同年9 月30日，屬佳
    聯公司等上開5 家公司合併後，計有72,658,250元，含視訊
    費、廣告費與裝機費等之部分營業收入，存入上開3 個私人
    帳戶，該等營收款項，為商業即佳聯公司之資產，屬商業之
    會計事項，年終時應提交佳聯公司之會計人員，據以製作90
    年度之各項財務報表，竟故意遺漏上開會計事項未交付公司
    之主辦會計人員，而明知上情之佳聯公司主辦會計乙○○（
    已另由檢察官為緩起訴處分），竟亦未向公司要求而配合公
    司，遺漏上開會計事項，逕行製作佳聯公司90年度資產負債
    表、損益表、股東權益變動表，及現金流量表等各項財務報
    表，而於90年5 月始到任不知上情之財務部經理趙興發，乃
    逕為核定佳聯公司90年度之各項財務報表，該年度之各項財
    務報表因而發生連帶的不實之結果，己○○於90年6 月21日
    ，並據以向90年度之股東大會為不實之報告；己○○等3 人
    ，並以此不正當方法，漏報銷售額2 次，即89年3 、4 月份
    及11與12月份，漏報2 期之銷售額合計4,143,484 元，逃漏
    百分之5 之營業稅額計207,174 元；又漏報90年度全年度合
    併申報之營業收入91,175,208元，即漏報百分之18之營利事
    業所得額計16,411,537元，而逃漏百分之25即4,092,800 元
    之營利事業所得稅。
（二）起訴法條：商業會計法第71條第4 款、稅捐稽徵法第47條
      第1 款、第41條，公訴檢察官於審理中並主張觸犯稅捐稽
      徵法第43條第1項。
（三）起訴證據：
  １、證人中區國稅局稅務員廖清輝於92年6 月12日之偵訊筆錄
      （91年度偵字第3864號卷第137 頁至第143 頁）。
  ２、財政部臺灣省國稅局92年4 月29日中區國稅法一字第0920
      033386號函及所附之處分書（91年度偵字第3864號卷第11
      0 頁至第111 頁）。
  ３、證人中區國稅局稅務員陳銘菊於92年6 月12日之偵訊筆錄
      （91年度偵字第3864號卷第137 頁至第143 頁）。
  ４、證人中區國稅局稅務員林佳霙於92年6 月12日之偵訊筆錄
      （91年度偵字第3864號卷第137 頁至第143 頁）。
  ５、財政部臺灣省國稅局92年5 月29日中區國稅法一字第0920
      033405號函及所附之處分書（91年度偵字第3864號卷第11
      3 頁至第114 頁）。
  ６、聯合管理中心88年第1 次董監事聯席會議記錄（91年度偵
      字第3864號卷第238頁）。
  ７、88年12月11日之協議書1 份（91年度偵字第3864號卷第24
      6 頁）。
  ８、扣案物編號38-86 、38-87 、38-41 、38-42 、38-43 、
      38 -45、38-88 、38-89 、38-90 、38-55 、38-57 、38
      -91 等傳票，包括89年1 月至9 月份之傳票及交易明細及
      丁○○帳戶之交易明細。
  ９、證人乙○○92年6 月9 日證詞（91年度偵字第3864號卷第
      119 頁至第127 頁）。
  １０、證人乙○○92年6 月12日證詞（91年度偵字第3864號卷第
      137 頁至第143 頁）。
  、協調會會議記錄影本1 份（91年度偵字第3864號卷第236
      頁）。
  、臺灣雲林地方法院檢察署檢察官90年度偵字第3172號起訴
      書1 份（91年度偵字第3864號卷第272 頁至第292 頁）。
  、財團法人金融聯合徵信中心查詢資料1 份（91年度偵字第
      3864號卷第270頁）。
  、營業稅查核案件查詢資料─申報資料（91年度他字第468
      號卷第36頁）。
  、佳聯公司89年度營利事業所得稅結算申報書（91年度他字
      第468 號卷第40頁）。
  、佳聯及雲林有線公司89年度裝置、視訊收入表（91年度他
      字第468 號卷第68頁）。
  、89年度7 月至10月視訊收入分析表（91年度他字第468 號
      卷第69頁）。
  、佳聯公司89年1 月至12月預測收入查詢（91年度他字第46
      8 號卷第70頁）
  、（聯合89）89年8 月損益表、現金變動分析表（91年度他
      字第468 號卷第9 頁至第11頁）。
  、（聯合89）89年8 月31日資產負債表（91年度他字第468
      號卷第12頁至第13頁）。
  、（聯合89）89年8 月31日現金流量表（91年度他字第468
      號卷第14頁）。
  、（聯合89）89年8 月31日現金及銀行存款日報表（91年度
      他字第468 號卷第15頁）。
  、（聯合89）89年9 月損益分析表（91年度他字第468 號卷
      第16頁至第17頁）。
  、（聯合89）89年9 月損益表（91年度他字第468 號卷第18
      頁至第19頁）。
  、（聯合89）89年9 月30日現金流量表（91年度他字第468
      號卷第20頁）。
  、（聯合89）89年9 月現金變動分析表（91年度他字第468
      號卷第21頁）。
  、（聯合89）89年9 月30日資產負債表（91年度他字第468
      號卷第22頁至第23頁）。
  、（聯合89）89年10月份損益分析表（91年度他字第468 號
      卷第24頁至第25頁）。
  、（聯合89）89年10月損益表（91年度他字第468 號卷第26
      頁至第27頁、第72頁、第77頁）。
  、（聯合89）89年10月31日現金流量表（91年度他字第468
      號卷第28頁）。
  、（聯合89）89年10月份現金變動分析表（91年度他字第
      468 號卷第29頁）。
  、（聯合89）89年10月31日資產負債表（91年度他字第468
      號卷第30頁至第31頁）。
  、（聯合89）89年1 月至10月各月損益比較表（91年度他字
      第468 號卷第37頁至第38頁）。
  、佳聯公司89年12月31日資產負債表（91年度他字第468 號
      卷第80頁）。
  、揚智聯合會計師事務所企業合併相關資料（91年度偵字第
      3864號卷第67頁至第72頁、第240 頁至第245 頁）。
  、雲林縣山區有線電視88年第2 次協商備忘錄（91年度偵字
      第3864號卷第73頁至第74頁）。
  、88年10月9 日88聯董字第001 號雲林縣山區有線電視聯合
      管理中心開會通知單（91年度偵字第3864號卷第239 頁）
  、89年2 月份傳票號碼、存入金額、存入帳戶亞太000000-0
      、000000-0號票兌或存現統計表（91年度偵字第3864號卷
      2第1 頁）。
  、89年2 月份傳票及繳款單影本（91年度偵字第3864號卷2
      第2 頁至第93頁）。
  、89年3 月份傳票號碼、存入金額、存入帳戶亞太000000-0
      、000000-0號票兌或存現統計表（91年度偵字第3864號卷
      3第1 頁）。
  、89年3 月份傳票及繳款單影本（91年度偵字第3864號卷3
      第2 頁至第118 頁）。
  、89年4 月份傳票號碼、存入金額、存入帳戶玉山0000000
      存現、亞太000000-0、000000-0號票兌或存現統計表（91
      年度偵字第3864號卷4 第1 頁）。
  、89年4 月份傳票及繳款單影本（91年度偵字第3864號卷4
      第2 頁至第112 頁）。
  、89年5 月份傳票號碼、存入金額、存入帳戶亞太000000-0
      、000000-0號票兌或存現、存款帳戶玉山000000- 0 存現
      統計表（91年度偵字第3864號卷5 第1 頁至第2 頁）。
  、89年5 月份傳票及繳款單影本（91年度偵字第3864號卷5
      第3 頁至第174 頁）。
  、89年6 月份傳票號碼、存入金額、存入帳戶亞太000000-0
      、000000-0號票兌或存現、存款帳戶玉山000000 -0 現存
      統計表（91年度偵字第3864號卷6 第1 頁）。
  、89年6 月份傳票及繳款單影本（91年度偵字第3864號卷6
      第2 頁至第171 頁）。
  、89年7 月份傳票號碼、存入金額、存入帳戶亞太000000-0
      號票兌、亞太000000-0、存款帳戶玉山000000-0票兌或存
      現統計表（91年度偵字第3864號卷7 第1 頁至第2 頁）。
  、89年7 月份傳票及繳款單影本（91年度偵字第3864號卷7
      第3 頁至第136 頁）。
  、89年8 月份傳票號碼、存入金額、存入帳戶亞太000000-0
      號、玉山000000-0票兌或存現統計表（91年度偵字第3864
      號卷8 第1 頁至第3頁）。
  、89年8 月份傳票及繳款單影本（91年度偵字第3864號卷8
      第4 頁至第114 頁）。
  、89年1 月份傳票號碼、存入金額、存入帳戶亞太000000-0
      、000000-0號票兌或存現統計表（91年度偵字第3864號卷
      9 第1 頁）。
  、89年3 月份傳票及繳款單影本（91年度偵字第3864號卷9
      第2 頁至第103 頁）。
  、91年6 月18日對被告庚○○住所搜索筆錄、扣押筆錄、扣
      押物品收據、扣押物品目錄表（中機組卷第137 頁至第
      139頁）。
  、91年6 月16日對佳聯公司搜索筆錄、扣押筆錄、扣押物品
      收據（中機組卷第140頁至第142頁）。
  、91年6 月18日對黃治龍住所搜索筆錄、扣押筆錄、扣押物
      品收據、扣押物品目錄表（中機組卷第143 頁至第145 頁
      ）。
  、91年6 月18日對被告庚○○住所（雲林縣虎尾鎮○○路66
      號2 樓）搜索筆錄、扣押筆錄、扣押物品收據、扣押物品
      目錄表（中機組卷第146頁至第148頁）。
  、91年6 月18日對被告己○○住所（雲林縣虎尾鎮○○路66
      號3 樓）搜索筆錄、扣押筆錄、扣押物品收據、扣押物品
      目錄表（中機組卷第149 頁至第152 頁）。
  、91年6 月18日對被告己○○住所（雲林縣虎尾鎮○○路66
      號4 樓）搜索筆錄、扣押筆錄、扣押物品收據、扣押物品
      目錄表（中機組卷第153 頁至第156 頁）。
  、91年6 月18日對被告庚○○住所（雲林縣虎尾鎮○○路66
      號5 樓）搜索筆錄、扣押筆錄、扣押物品收據、扣押物品
      目錄表（中機組卷第157 頁第159 頁）。
  、91年6 月18日對被告己○○住所（雲林縣虎尾鎮○○路66
      號6 樓）搜索筆錄、扣押筆錄、扣押物品收據、扣押物品
      目錄表（中機組卷第160 頁至第163頁）。
  、中機組扣押物品目錄表（中機組卷第164 頁至第172 頁）
      。
  、被告庚○○調查及偵查供述（中機組卷第3 頁至第8 頁、
      91年度他字第692 號卷第33頁至第35頁）。
  、被告丁○○偵查供述（91年度他字第692 號卷第33頁至第
      35頁）。
二、被告辯解：
（一）被告庚○○辯稱：
  １、被告於89年4 月間接任佳聯公司總經理，為佳聯公司負責
      人，但並非佳聯播送系統公司、耀升播送系統公司、雲林
      有線公司、雲林民主播送系統公司之負責人。
  ２、佳聯公司於89年10月間全區開播前，即必須整合各地區原
      本之播送系統業者，如佳聯播送系統公司、耀升播送系統
      公司、雲林有線公司、雲林民主播送系統公司，其整合乃
      係以購買各公司主要資產之方式為之，並非公司法上之合
      併，故佳聯公司無庸概括承受各該公司之權利義務。另一
      方面，前開公司於主管機關發給許可證之營業區域，在佳
      聯公司未正式開播接管之前，仍得繼續營業，其營業收入
      仍屬各該公司所有，並不當然歸屬於佳聯公司。
  ３、公訴人既認為佳聯公司尚未經過主管機關之查驗，不能有
      營業收入，上開4 家公司仍個別申報營業收入，個別向雲
      林稅捐稽徵處申報營業稅，卻又認為被告丁○○所提供之
      上開3 個帳戶存入之款項，為佳聯公司之資產，其說法顯
      有矛盾。事實上，上開3 個帳戶所存入款項，並非佳聯公
      司營業收入，此由佳聯公司89年10月全區開播後，上開帳
      戶即未存入任何視訊費用等收入可知，且證人辛○○、乙○○及戊○○於審理中均證稱，佳聯公司未全區開播前沒
      有視訊費等收入，而前開帳戶內之款項確實屬播送系統公
      司之營業收入。上開收入均非佳聯公司所有，則被告製作
      90年度佳聯公司之資產負債表、損益表、股東權益變動表
      及現金流量表等各項財務報表，未予列入上開收入，自屬
      正確，並無違反商業會計法第71條第4 款之規定。
  ４、檢察官所提出之財政部臺灣省中區國稅局函及處分書，以
      及證人廖清輝、林佳霙、陳銘菊之證述，均係以原應歸屬
      於其他播送系統公司營業收入之丁○○帳戶內款項，擬制
      為佳聯公司收入之錯誤事實，進一步計算所得之結果，其
      以錯誤基礎事實而核定有逃漏稅捐，顯然不可憑信。
  ５、另檢察官雖認為被告也可能為逃漏稅捐之幫助犯，但檢察
      官並未指出正犯為何人？逃漏稅捐金額多少？以何種積極
      不正方法為之？該人逃漏稅捐多少？犯罪事實並不明確，
      依罪證有疑，利於被告原則，不能認為被告有幫助逃漏稅
      犯嫌。
（二）被告丁○○辯解：
  １、公司之合併，須經過一定之法定程序，且僅有存續合併及
      新設合併2 種型態，並無所謂實質合併或形式合併之情。
      至於公司消滅，亦須經由一定之法定程序，法人格始歸於
      消滅。在法律上既無所謂實質合併之情形，佳聯公司與佳
      聯播送系統公司、耀升播送系統公司、雲林有線公司等，
      亦從未依公司法相關規定進行合併，自無所謂合併之事實
      ，各公司之法人格仍獨立存在，各為權利義務主體，無適
      用稅捐稽徵法第15條規定之餘地。
  ２、佳聯公司係於89年10月間全區開播。為因應規定，全區開
      播前有整合各地區原播送系統之情形，即佳聯播送系統公
      司、耀升播送系統公司、雲林有線公司、雲林民主播送系
      統公司。其整合乃係以購買各公司主要資產方式為之，並
      非依公司法所為之合併，整合期間固有聯合作帳之事實，
      惟各公司之法人格仍獨立存在，仍各為權利義務主體，佳
      聯公司自無從概括承受各公司權利義務，從而在佳聯公司
      全區開播前，各公司仍繼續營業，其營業收入，權利當然
      歸各公司所有。則上開各播送系統公司在主管機關註銷登
      記停止播送前之營業收入，不屬於佳聯公司所有，故丁○○上開3 帳戶內之款項並非佳聯公司之營業收入。
  ３、另檢察官雖認為被告也可能為逃漏稅捐之幫助犯，但檢察
      官並未指出正犯為何人？逃漏稅捐金額多少？以何種積極
      不正方法為之？該人逃漏稅捐多少？犯罪事實並不明確。
  ４、被告雖於86年2 月26日起至89年2 月25日、及89年3 月12
      日起至90年3 月11日擔任佳聯公司董事長，惟依佳聯公司
      之運作，被告於擔任董事長期間並未介入或過問公司營運
      ，尤其關於財物之管理及運作，實際上均由各部門經理本
      於職權負責管理及運作，被告雖提供3 個帳戶，但實際上
      並未保管或使用該3 帳戶，不能因此認為被告就該3 個帳
      戶曾指示或知情供作何種用途。
三、本院的判斷：
（一）亞太商業銀行斗六分行（已改名為復華商業銀行股份有限
      公司斗信分行）帳號000000-0、000000-0號帳戶及玉山銀
      行斗六分行帳號0000000000000 號帳戶，均為被告丁○○
      之名義所設立，此有該銀行函及其所附資料在卷可稽（本
      院卷2 第94頁至第97頁、第131 頁至第133 頁）。
（二）被告丁○○上開亞太商業銀行斗六分行帳號000000-0號帳
      戶內於89年1 月4 日前尚有餘額514,484 元，至同年9 月
      30日止尚有餘額855,366 元，期間每月均有多筆交易；而
      帳號000000-0帳戶內於89年1 月4 日前有餘額2,831,740
      元，並在同年7 月14日結清，期間每月亦均有多筆交易；
      另丁○○之玉山銀行斗六分行帳戶係在89年4 月14日開戶
      ，於同年9 月30日尚有餘額839,039 元，期間每月亦均有
      多筆交易等情，此均有上開銀行所附交易明細表附卷可稽
      （本院卷2 第98頁至第103 頁背面、第145 頁至第152 頁
      ）。
（三）而被告上開3 個帳戶內之金錢來源，依上開扣案物編號38
      -86 、38-87 、38-41 、38-42 、38-43 、38-45 、38-8
      8 、38-89 、38-90 、38-55 、38-57 、38-91 等，包括
      89年1 月至9 月份之傳票及交易明細及丁○○帳戶之交易
      明細（證物均外放）。及89年2 月份傳票號碼、存入金額
      、存入帳戶亞太000000-0、000000-0號票兌或存現統計表
      （91年度偵字第3864號卷2 第1 頁）、89年2 月份傳票及
      繳款單影本（91年度偵字第3864號卷2 第2 頁至第93頁）
      、89年3 月份傳票號碼、存入金額、存入帳戶亞太000000
      -0、000000-0號票兌或存現統計表（91年度偵字第3864號
      卷3 第1 頁）、89年3 月份傳票及繳款單影本（91年度偵
      字第3864號卷3 第2 頁至第118 頁）、89年4 月份傳票號
      碼、存入金額、存入帳戶玉山000000-0存現、亞太000000
      -0、000000-0號票兌或存現統計表（91年度偵字第3864號
      卷4 第1 頁）、89年4 月份傳票及繳款單影本（91年度偵
      字第3864號卷4 第2 頁至第112 頁）、89年5 月份傳票號
      碼、存入金額、存入帳戶亞太000000-0、000000-0號票兌
      或存現、存款帳戶玉山000000-0存現統計表（91年度偵字
      第3864號卷5 第1 頁至第2 頁）、89年5 月份傳票及繳款
      單影本（91年度偵字第3864號卷5 第3 頁至第17 4頁）、
      89年6 月份傳票號碼、存入金額、存入帳戶亞太000000-0
      、000000-0號票兌或存現、存款帳戶玉山000000-0現存統
      計表（91年度偵字第3864號卷6 第1 頁）、89年6 月份傳
      票及繳款單影本（91年度偵字第3864號卷6 第2 頁至第17
      1 頁）、89年7 月份傳票號碼、存入金額、存入帳戶亞太
      000000-0號票兌、亞太000000-0、存款帳戶玉山000000-0
      票兌或存現統計表（91年度偵字第3864號卷7 第1 頁至第
      2 頁）、89年7 月份傳票及繳款單影本（91年度偵字第38
      64號卷7 第3 頁至第136 頁）、89年8 月份傳票號碼、存
      入金額、存入帳戶亞太000000-0號、玉山000000-0票兌或
      存現統計表（91年度偵字第3864號卷8 第1 頁至第3 頁）
      、89年8 月份傳票及繳款單影本（91年度偵字第3864號卷
      8 第4 頁至第114 頁）、89年1 月份傳票號碼、存入金額
      、存入帳戶亞太000000-0、000000-0號票兌或存現統計表
      （91年度偵字第3864號卷9 第1 頁）、89年3 月份傳票及
      繳款單影本（91年度偵字第3864號卷9 第2 頁至第103 頁
      ），等帳冊資料記載，顯然並非被告丁○○自己所有之收
      入，而係公司經營業務所得。
（四）然而被告丁○○上開3 個帳戶內業務所得是否即為佳聯公
      司所有，經查：
  １、據證人辛○○於本院審理中證稱：「（問：是否知道丁○○在亞太銀行斗六分行之2 個帳戶000000-0及000000-0
      及玉山銀行斗六分行000000-0，何時開戶？）答：要查看
      看」、「（問：這帳戶之用途？）答：是繳款單是空白時
      ，就轉到這3 個帳戶」、「（問：是何公司空白繳款單？
      ）答：以前播送系統時」、「（問：所謂以前之播送系統
      是指佳聯播送、耀升播送、雲林有線及雲林民主播送？）
      答：對」、（問：繳款單上有此4 家公司之區分？）答：
      有」（本院卷2 第31頁背面至第32頁）；「（問：是否只
      要空白繳款單，不管數額如何，都一律存到丁○○帳戶）
      答：對」、「因為我在做這個動作時是佳聯播送、耀升播
      送、雲林民主播送、雲林有線那時候」、「（問：空白繳
      款單之客戶是佳聯有線客戶？）答：不是，那時是播送系
      統客戶」（本院卷2 第33頁、第34頁）。
  ２、另證人乙○○於本院審理中證稱：「佳聯有線電視在87、
      88年時沒有收視費收入，其他細項我不記得」（本院卷2
      第43頁背面）；「在開播前之收入是屬於播送系統的」（
      本院卷2 第45頁）。
  ３、證人戊○○在本院審理中證稱：「（問：佳聯有線還沒有
      開播前，可已有營業收入嗎？）答：有」、「規定上是否
      可以有營業收入？）答：可以」、「（問：還沒開播何來
      營業收入？）答：那時是以播送系統在經營」（本院卷2
      第119 頁）；「播送系統因為那時政府要納入正式管理，
      那時新聞局發送之播送系統牌照，在佳聯正式開播後，就
      自動取消了」、「開播前是播送系統在營運」（本院卷2
      第124 頁）；「（問：客戶所繳之第4 台費用，所繳之對
      象為何？）答：播送系統」、「（問：名義上客戶是跟播
      送系統訂約？）答：是」、「（問：所以像雲林有線實際
      上，客戶是跟雲林民主有線播送系統訂約？）答：對」、
      「（問：佳聯這邊？）答：那時候都是播送系統在收收視
      費」（本院卷2 第127 頁）；「（問：照你所說，佳聯有
      線電視本身沒有收入，都是繳到播送系統，為何還會有賺
      錢？）答：股東架構一樣」、「（問：你們所賺的錢，是
      從播送系統那邊挪過來？）答：有線電視是沒有收視費，
      都是播送系統收的，股東架構是一樣的」、「（問：所以
      實際上分得的錢是播送系統的錢？）答：對」（本院卷2
      第128 頁背面至第129 頁）。
  ４、證人甲○○於本院審理中證稱：「我們會先印收費單跟客
      戶收費，收費回來繳到出納，單子及錢若符合，小姐會打
      入收費日期，收費員繳完會寫現金收費單，依這一張跟收
      費明細表做傳票」、「（問：有無內外帳之分？）答：有
      」、「（問：內外帳情形？）答：之前有些模糊，我就我
      清楚部分說明。我們在打單子的小姐會分出，有一些播送
      變成有線電視，會去區分，若沒有區分到，會歸為其他」
      （本院卷2 第163 頁背面至第164 頁）；「若有線電視沒
      有開播前不能有月租收入，若已開播，小姐就寫好哪一些
      ，我就依他打好的單子去分」、「（問：沒有開播之前，
      沒有開播之公司，他的收入哪些？）答：網路出租，出租
      給播送系統，這樣才有錢可以支付其他費用」、「（問：
      網路出租費用是內帳還是外帳？）答：外帳」（本院卷2
      第167 頁背面）。
  ５、顯然依據上開辛○○、乙○○及甲○○等會計業務人員及
      曾為經營階層之戊○○供述，丁○○帳戶內之金錢，並非
      佳聯公司所有，而係相關播送系統業者之收入，上開3 個
      帳戶內款項，應非以佳聯公司名義所為之收入，性質上不
      能認為是佳聯公司所有之資產，至於證人廖清輝、陳銘菊
      、林佳霙在偵查中所為不利於被告之陳述，乃係建立在帳
      戶內資金為佳聯公司所有之基礎上，此項基礎既然與事實
      不符，則上開證人之證述即無法作為認定被告不利之證據
      。故丁○○上開3 個帳戶內款項既然非屬於佳聯公司所有
      之資產，則被告2 人未將上開所得收入登載於佳聯公司帳
      冊，並無違誤，不能認為有故意遺漏會計事項不為紀錄之
      行為。
（五）且公司法上之公司為法人型態之一種，性質上具有單獨的
      法人格，在法律的限制內有享受權利、負擔義務之權利能
      力。而按「營利事業遇有解散、廢止、合併或轉讓情事時
      ，應於截至解散、廢止、合併或轉讓之日止，辦理當期決
      算，於45日內，依規定格式，向該管稽徵機關申報其營利
      事業所得額及應納稅額，並於提出申報前自行繳納之」，
      所得稅法第75條第1 項亦定有明文。因此，上開丁○○3
      個帳戶內之營業收入，既然是分別屬於相關播送系統公司
      之收入，依據上述所得稅法之規定，自應由各該公司在解
      散時辦理決算，並依法申報，不應該將此原應歸屬於其他
      公司之所得，逕行推定為佳聯公司所得。且佳聯公司雖與
      佳聯播送系統公司、耀升播送系統公司、雲林民主播送系
      統公司、雲林有線公司有合併之事實，但其所採取之合併
      ，乃係透過股東交換持股，使股東權益共享之方式，此經
      證人戊○○證述無訛，因此佳聯公司之所謂「合併」，並
      非依照公司法第11節第316 條至第319 條之1 規定辦理之
      「合併」，亦可認定。故佳聯公司縱使為最後仍然存在之
      公司，亦不能認為有概括承受其他公司未納稅捐之義務。
（六）又而耀升播送系統公司於89年1 月12日核准解散登記（本
      院卷1 第224 頁）、89年3 月29日申請歇業（本院卷1 第
      176 頁），當時負責人為張嘉元；佳聯播送系統公司於89
      年10月4 日核准解散登記（本院卷1 第228 頁），89年10
      月3 日申請歇業（本院卷1 第188 頁），當時負責人為黃
      張寶蓮；雲林民主播送系統公司於89年10月7 日核准解散
      登記（本院卷1 第232 頁）、89年10月17日申請歇業（本
      院卷1 第233 頁），當時負責人為王煥修；雲林有線公司
      於89年7 月10日核准解散登記（本院卷1 第237 頁）、89
      年7 月25日申請歇業（本院卷1 第238 頁），當時負責人
      為王煥修，此均有上開資料在卷可查。被告2 人在上開公
      司核准解散當時，均非解散公司之負責人，亦可認定。因
      此，上開解散之公司，在解散當時縱有逃漏稅捐或會計事
      項故意遺漏不為紀錄之情事，然被告2 人本非解散公司之
      納稅義務人，亦無擔任解散公司內有關稅捐稽徵法第47
      條之各款規定，或商業會計法第4 條所規定之職務，難認
      為構成稅捐稽徵法之逃漏稅捐罪或商業會計法之不實會計
      事項罪。
（七）又檢察官雖認為被告2 人依起訴書所載之犯罪事實，另可
      能觸犯稅捐稽徵法第43條第1 項之幫助逃漏稅捐罪名，因
      而在不變更犯罪事實下，當庭擴張此部分罪名，然而本院
      認為依據起訴書第3 頁第10行記載，公訴人於起訴時，已
      然認定被告2 人為佳聯公司之負責人，而被告丁○○帳戶
      內款項均係佳聯公司所有之資產，故起訴書亦認為被告使
      佳聯公司90年度之各項財務報表發生不實之結果，同時也
      逃漏佳聯公司應納之稅捐，此均係以被告為正犯之身分而
      為起訴，本院認為此起訴事實如若成立，被告2 人均應為
      正犯，無構成幫助犯之餘地，故檢察官此部分罪名之擴張
      與起訴事實並不相符，本院自無審酌之必要，併此敘明。
（八）至於，被告2 人上開所為是否另外構成幫助耀升播送系統
      公司、佳聯播送系統公司、雲林有線公司、雲林民主播送
      系統公司等逃漏應繳納之稅捐，其幫助逃漏之各公司確實
      金額為何，因非屬於本件檢察官起訴之範圍，本院自無從
      加以審理，此部分應由檢察官另行偵處，亦與敘明。
（九）據上所陳，本件依檢察官所舉證據及其證明方法，無法說
      服本院形成被告有起訴書所指犯行，而達被告必然犯罪之
      確信心證，依據無罪推定原則，自應為被告無罪之諭知。
四、適用之法律：刑事訴訟法第301條第1項。
本件經檢察官丙○○到庭執行職務。
中　　華　　民　　國　　94　　年　　12　　月　　30　　日
                  刑事第三庭    審判長法  官 劉 國 賓
                                      法  官 廖 國 勝
                                      法  官 廖 淑 華
以上正本證明與原本無異。
如不服本判決應於送達後10日內向本院提出上訴狀。
                                      書記官 黃 秋 萍
中　　華　　民　　國　　94　　年　　12　　月　　30　　日
